臺灣高等法院臺南分院刑事判決　　　100年度交上易字第473號
上　訴　人　臺灣臺南地方法院檢察署檢察官
被　　　告　陳柏達
上列上訴人因被告過失致死案件，不服臺灣臺南地方法院100 年
度交易字第199號中華民國100年6月8日第一審判決（起訴案號：
臺灣臺南地方法院檢察署100 年度偵字第5204號），提起上訴，
被告於本院行準備程序中就被訴事實為有罪之陳述，經本院裁定
進行簡式審判程序後，本院判決如下：
    主  文
上訴駁回。
    事  實
一、陳柏達考領有普通重型機車駕駛執照，於民國99年12月12日
    下午1時59分許，騎駛車牌號碼512-HNT號普通重型機車，沿
    臺南市佳里區台19線由北往南方向行駛，行經該線118 公里
    800 公尺處時，原應注意駕駛人應注意車前狀況，並隨時採
    取必要之安全措施，在未劃設慢車道之道路應靠右側路邊行
    駛，而依當時天候晴、日間自然光線、柏油路面乾燥、路面
    無缺陷、無障礙物、標線清晰、視距良好等情，並無不能注
    意之情事，竟疏未注意車前狀況，及未靠右側路邊行駛而超
    車不當，撞擊同向前方由李所騎之腳踏車，致李人車倒
    地，受有頭部撞傷、顱內出血之傷害，經送醫後延至99年12
    月16日不治死亡。陳柏達於肇事後，在未有偵查犯罪職務之
    機關或公務員發覺其為犯罪人前，即向到場處理本件道路交
    通事故而尚不知肇事者為何人之臺南縣警察局佳里分局交通
    事故處理小組警員供承其為肇事人，自首並接受裁判。
二、案經李之女黃美芬、李之子黃明祥告訴暨臺灣臺南地方
    法院檢察署檢察官據報相驗後自動偵查起訴。
    理  由
壹、按除被告所犯為死刑、無期徒刑或最輕本刑為3 年以上有期
    徒刑之罪或高等法院管轄第一審案件者外，於前條第1 項程
    序進行中，被告先就被訴事實為有罪之陳述，審判長得告知
    被告簡式審判程序之旨，並聽取當事人、代理人、辯護人及
    輔佐人之意見後，裁定進行簡式審判程序；又按簡式審判程
    序之證據調查，不受第159條第1項、第161條之2、第161 條
    之3、第163條之1及第164條至第170 條規定之限制，刑事訴
    訟法第364條準用同法第273條之1第1項、第273條之2。查被
    告陳柏達於本院準備程序及審理時對於檢察官起訴之事實，
    均為有罪之陳述，經審判長告知簡式審判程序之旨，並聽取
    公訴人、被告之意見後，爰依刑事訴訟法第273條之1第1 項
    規定，裁定本件進行簡式審判程序，合先敘明。
貳、認定犯罪事實所憑之證據及理由
一、上揭犯罪事實，業據被告陳柏達於偵查中、原審及本院審理
    時均坦承不諱（見相驗卷第65頁、66頁、原審卷第16頁反面
    、17頁、本院卷第41頁反面、61頁），並於原審及本院審理
    時當庭為認罪之表示，核與證人即被害人之女黃美芬於警詢
    、偵查中所證述之情節相符（見相驗卷第6頁、7頁、39頁）
    ，並有長庚醫療財團法人嘉義長庚紀念醫院診斷證明書、相
    驗照片、道路交通事故現場蒐證照片22張、道路交通事故現
    場圖、道路交通事故調查報告表(一)、(二)、陳柏達普通重型機
    車駕駛執照、臺南縣警察局道路交通事故肇事人自首情形紀
    錄表【處理人員前往現場，肇事人在場，並當場承認為肇事
    人。】、臺灣臺南地方法院檢察署檢驗報告書、臺灣臺南地
    方法院檢察署99年12月16日相驗屍體證明書、臺南市政府交
    通局車輛行車事故鑑定委員會100年2月24日南市交鑑字第10
    00122937號函【檢送鑑定意見書乙份，鑑定意見：一陳柏達
    駕駛普通重型機器腳踏車，未注意車前狀況，超車不當，為
    肇事主因。二李無肇事因素。】等件在卷足稽（見相驗卷
    第9 頁至12頁、16頁、17頁、23頁至33頁、40頁至54頁、61
    頁至62頁），是被告於上揭時、地駕駛上開普通重型機車與
    李所騎乘之腳踏車發生碰撞肇事，致李因而受有上揭傷
    害而死亡之事實，堪以認定。
二、按汽車行駛時，駕駛人應注意車前狀況及兩車併行之間隔，
    並隨時採取必要之安全措施；慢車應在劃設之慢車道上靠右
    側順序行駛，在未劃設慢車道之道路，應靠右側路邊行駛，
    道路交通安全規則第94條第3項、第124條第2 項前段分別定
    有明文。查道路交通安全規則，乃主管機關將足以促進交通
    安全之措施，擇其要者將其明文化為駕駛人等遵守之規則，
    故該規則實為所有駕駛人之基本認知，且應當注意、遵守之
    一般性義務。被告既考領有普通重型機車駕駛執照，並於上
    開時間騎乘上開重型機車上路，對於上開交通安全規則亦應
    知悉，理應注意及此，尤以肇事當時天候晴、日間自然光線
    、柏油路面乾燥、路面無缺陷、無障礙物、標線清晰、視距
    良好等情，並無不能注意之情事，有前開道路交通事故調查
    報告表(一)在卷可按，足見依當時狀況，被告在客觀上並無不
    能注意之情事。詎被告理應注意車前狀況，並隨時採取必要
    之安全措施及慢車在未劃設慢車道之道路，應靠右側路邊行
    駛等情，竟疏未注意及此，致不慎碰撞李所騎乘之上開腳
    踏車，造成因此受有頭部撞傷、顱內出血之傷害，經送醫後
    延至99年12月16日不治死亡足見被告於本件車禍之發生，顯
    有過失至明。又本件車禍事故送請臺南市政府交通局車輛行
    車事故鑑定委員會鑑定結果【鑑定意見：一陳柏達駕駛普通
    重型機器腳踏車，未注意車前狀況，超車不當，為肇事主因
    。二李無肇事因素。】，亦同此認定，亦有該委員會 100
    年2月24日南市交鑑字第1000122937號函檢送之南鑑0000000
    號鑑定意見書1 件在卷可稽，益見本件車禍事故，被告確有
    過失無疑，又李之死亡與被告之過失行為間，復具有相當
    因果關係。
三、綜上所述，被告所為過失致人於死之犯行，足堪認定，本件
    事證明確，應依法論科。
參、論罪科刑之理由
一、核被告陳柏達所為，係犯刑法第276條第1項之過失致死罪。
二、被告於肇事後，在未有偵查犯罪職務之機關或公務員發覺其
    為犯罪人前，即向至現場處理本件道路交通事故，尚不知肇
    事者為何人之臺南縣警察局佳里分局交通事故處理小組警員
    供承其肇事犯罪，自首並接受裁判等情，有臺南縣警察局道
    路交通事故肇事人自首情形紀錄表1 紙在卷可稽（見相驗卷
    第12頁），足認被告對於尚未發覺之犯罪既有自首並已經接
    受裁判，爰依刑法第62條前段之規定，減輕其刑。
肆、本院維持原判決之理由
一、原判決以被告罪證明確，因予適用刑法第276條第1項、第62
    條前段、刑法施行法第1條之1之規定。並審酌被告未曾因犯
    罪受有刑之宣告，有臺灣高等法院被告前案紀錄表在卷足憑
    ，堪認其品行尚屬良好，以及生活狀況、智識程度（大學就
    學中）、被告於本件事故中應負之過失情節與程度，暨犯罪
    後坦承犯行態度尚佳，惟被告迄未能與被害人之家屬達成和
    解賠償損害等一切情狀，量處有期徒刑十月。
二、按刑罰之量定，固屬法院自由裁量之職權行使，惟刑事審判
    之量刑，在於實現刑罰權之分配的正義，故法院對科刑判決
    之被告量刑，應符合罪刑相當原則，使罰當其罪，以契合人
    民之法律感情。此所以刑法第57條明定科刑時應審酌一切情
    狀，尤應注意該條所列各款情形，以為科刑輕重之標準。又
    刑之量定首在矯治、改善行為人反社會危險性，因此科刑時
    除應注意審酌該條第九款犯罪所生之客觀影響外，對於其餘
    依據主觀主義及防衛社會之精神所釐訂行為人主觀上之犯罪
    動機、犯罪時所受之刺激等項，仍應特別加以審酌，而刑法
    第276條第1項之過失致死罪，法定本刑係2 年以下有期徒刑
    、拘役、或2 千元以下罰金之罪，原審就被告所犯上開過失
    致死罪，量處有期徒刑10月。原審判決既已審酌上開各情節
    ，而為量刑之依據，經核並未逾越法定刑度或違背罪刑相當
    、比例原則，原判決所宣告如上揭之刑，應認無量刑過輕之
    違誤。
三、本院經核，原判決認事用法，均無違誤，量刑亦稱妥適。檢
    察官上訴意旨雖請求從重量刑云云，惟查原判決審酌上情而
    量處被告上開刑期，應認符合罪責相當性原則。是檢察官以
    此為由提起上訴，而指摘原判決不當，為無理由，應予駁回
    。
據上論結，應依刑事訴訟法第368 條、第364條、第273條之1第1
項，判決如主文。
本案經檢察官郭珍妮到庭執行職務。
中    華    民    國   100    年    10    月    26    日
                  刑事第四庭    審判長法  官  吳志誠
                                      法  官  陳珍如
                                      法  官  吳森豐
以上正本證明與原本無異。
不得上訴。
                                      書記官  岑  玢
中    華    民    國   100    年    10    月    26    日
附錄本案論罪科刑法條全文：
刑法第276條：
因過失致人於死者，處2 年以下有期徒刑、拘役或2 千元以下罰
金。
從事業務之人，因業務上之過失犯前項之罪者，處5 年以下有期
徒刑或拘役，得併科3 千元以下罰金。